【裁判字號】    96,訴,2190
【裁判日期】    970123
【裁判案由】    強盜
【裁判全文】
臺灣高雄地方法院刑事判決              96年度訴字第2190號
公  訴  人  臺灣高雄地方法院檢察署檢察官
被      告  乙○○
                      9(
選任辯護人  陳正達律師
            許惠珠律師
被      告  庚○○
                    （另案於台灣高雄第二監獄執行中）
指定辯護人  吳玉豐律師
被      告  甲○○
                      )
選任辯護人  陳正達律師
            許惠珠律師
上列被告因強盜案件，經檢察官提起公訴（96年度偵字第11912號）
，本院判決如下：
    主  文
乙○○犯結夥三人強盜罪，處有期徒刑拾貳年。
庚○○犯結夥三人強盜罪，累犯，處有期徒刑拾貳年。
甲○○犯結夥三人強盜罪，處有期徒刑拾壹年。
    事  實
一、庚○○前因毒品危害防制條例案件，經臺灣雲林地方法院以
    92年度訴字第479 號判處有期徒刑8 月確定，於民國93年9
    月8日 執行完畢。
二、乙○○（綽號「黑敏」、「賓仔」）因缺錢花用，思及其友
    人即綽號「土豆」之丁○○（由台灣高雄地方法院檢察署檢
    察官另案偵辦中）有管道取得大量之甲基安非他命，認為有
    機可趁，即意圖為自己不法之所有，於96年3 月6 日，撥打
    電話與丁○○聯絡，佯稱欲購買第二級毒品甲基安非他命1
    公斤（俗稱「1 粒」），並約定於翌日，在高雄縣三民區○○○路192 號8 樓之1 丁○○租屋處取貨。聯絡完畢，乙○○即攜帶玩具槍、膠帶等物，以至高雄訪友為由，邀同庚○○、甲○○同行，由甲○○駕駛車牌號碼不詳之自用小客車
    搭載乙○○、庚○○自雲林縣南下，於途中，乙○○方告知
    此行目的係強盜甲基安非他命，庚○○、甲○○2 人至此亦
    萌為自己不法所有之強盜犯意，並與乙○○共同基於犯意聯
    絡，於同月7 日下午4 時許，由乙○○、庚○○分持玩具長
    、短槍各1 把，甲○○則持膠帶1 捲，結夥三人，至丁○○
    上址之租屋處赴約，丁○○見渠等到達，則與丙○○（綽號
    「南仔」，由台灣高雄地方法院檢察署檢察官另案偵辦中）
    外出拿取1 公斤之甲基安非他命（價值約新臺幣100 萬元）
    ，留下丙○○之友人，綽號「阿利」（真實姓名年籍不詳）
    之男子在場。隔約30分鐘許，丁○○與丙○○將毒品帶回上
    址，乙○○即持長槍抵住丁○○與「阿利」；庚○○亦持短
    槍抵住丙○○頭部，甲○○則以膠帶綑綁丁○○、丙○○及
    「阿利」雙手，取走丙○○與「阿利」攜帶之行動電話，避
    免對外聯絡後，又將丁○○等3 人推進廁所內拘禁，而以此
    強暴方式，致使丁○○等人不能抗拒，強取甲基安非他命1
    公斤得手。後乙○○、庚○○即帶著甲基安非他命搭乘電梯
    離開，甲○○則從樓梯離開，並將自丙○○、「阿利」身上
    取得之行動電話3 支棄置於樓梯間。乙○○、庚○○、甲○○會合後，旋即駕車返回雲林。嗣乙○○、庚○○因另案經
    警逮捕，丙○○見報紙報導後始敢報警，經警循線查悉上情
    。
二、案經高雄市政府警察局移送臺灣高雄地方法院檢察署檢察官
    偵查起訴。
    理  由
一、證據能力之審酌：
(一)按「被告以外之人於審判外之言詞或書面陳述，除法律有規
    定者外，不得作為證據。」刑事訴訟法第159 條第1 項固定
    有明文。惟按被告以外之人於檢察事務官、司法警察官或司
    法警察調查中所為之陳述，與審判中不符時，其先前之陳述
    具有較可信之特別情況，且為證明犯罪事實存否所必要者，
    得為證據；被告以外之人於審判中所在不明而無法傳喚或傳
    喚不到者，其於檢察事務官、司法警察官或司法警察調查中
    所為之陳述，經證明具有可信之特別情況，且為證明犯罪事
    實之存否所必要者，得為證據，亦為刑事訴訟法第159 條之
    2 、第159 條之3 第2 款所明定。而所謂「具有可信之特別
    情況」，係指陳述時之外部客觀情況值得信用保障者，足以
    令人相信該陳述是虛偽的危險性不高而言，至陳述人陳述時
    之「外部情況」是否具有可信性，必須綜合陳述人之觀察、
    記憶、表達是否正確及有無偽證之各種因素而予以判斷；而
    所謂「為證明犯罪事實之存否所必要」者，即指使用證據之
    必要性，係指因無法再從同陳述者取得證言，而有利用原陳
    述之必要性而言。查本件證人丙○○、丁○○於警詢中之陳
    述，固為被告以外之人於審判外之陳述，然本院審酌渠等於
    本案中均係被動地經警方通知前往警局製作筆錄，並非主動
    提出告訴而以告訴人身分接受調查，況渠等所述之內容，將
    使自身涉犯販賣第二級毒品之重罪，顯無誇大甚至捏造事實
    之動機。且綜觀渠等供述內容，係陳述渠等甲基安非他命遭
    搶之經過，與被告3 人警詢之陳述均相符，足見其於警詢時
    之陳述，其記憶、表達方面並無瑕疵，是其警詢時之陳述應
    具有可信之特別情況；又渠等於警詢時所陳述遭強盜之經過
    ，可與被告3 人之供述內容互相參核，對於查明本件犯行有
    其必要性。又證人丁○○於本院審理中之證述與先前警詢之
    陳述不符，另證人丙○○則經本院多次依址合法傳喚及飭警
    拘提，因其未住戶籍地址，致無從使其到庭，有送達證書、
    交辦單、照片及高雄市政府警察局新興分局高市警新分偵字
    第0960032713號函在卷可參（分別附於本院卷96年11月15日
    及96年12月12日審判筆錄之後），顯然已所在不明無法傳喚
    ，揆諸前開法條意旨，應得做為證據。
(二)證人己○○於偵訊中之證詞，亦屬被告以外之人於審判外之
    陳述，依刑事訴訟法第159 條第1 項之規定，本不得做為證
    據。惟按被告以外之人於偵查中向檢察官所為之陳述，除顯
    有不可信之情況者外，得為證據，刑事訴訟法第159 條之1
    第2項 定有明文。上開陳述均係在檢察官前所做成，並均有
    具結擔保其陳述之正確性，並無何顯不可信之情況，依前開
    法條意旨，自得做為證據。
(三)剪報影本及證人己○○製作之職務報告，均係被告以外之人
    於審判外之書面陳述，經辯護人於準備程序中提出異議，且
    並無任何得作為證據之例外事由，應不得做為證據。
二、訊據被告3 人固坦認曾於前揭時地與丁○○、丙○○等人洽
    談購買毒品事宜，丁○○、丙○○出外返回後，渠等為避免
    丁○○、丙○○或「阿利」與外界聯絡，便取走該3 人之手
    等情機，然矢口否認有何強盜之犯行，並辯稱：當時丁○○
    、丙○○自外返回時並未攜帶毒品，並向渠等陳稱必須先交
    付現金方能購買毒品，渠等為購買毒品攜帶大量現金，恐遭
    丁○○等人搶劫，乃要求丁○○、丙○○及「阿利」交出手
    機，渠等便即離去，並未為任何強盜行為云云。另對於警詢
    中自白之任意性與真實性均加以否認，被告乙○○辯稱：警
    詢是因為承辦員警己○○說庚○○已經承認了，要伊一定要
    承認，而且渠等被聲押案件的檢察官跟承辦本件的檢察官是
    同一人，他跟檢察官很熟，一定可以讓渠等交保，為求交保
    才做不實陳述云云；被告庚○○辯稱；伊做筆錄時，警察有
    拿南仔的筆錄給我看，他說伊不承認的話他沒有辦法做筆錄
    ，又說跟檢察官很熟，可以讓伊早點解除禁見，隨便就可以
    交保，所以伊才會做這個筆錄云云；被告甲○○辯稱：警詢
    所言不實在，因為到現場時，乙○○、庚○○他們有去，那
    時他們兩人被禁見，所以他們要伊這樣說，這樣他們就可以
    解禁云云。惟查：
(一)關於被告3 人對警詢自白抗辯之認定：
１、被告庚○○、乙○○雖一致辯稱警詢自白係承辦警員詐稱可
    交保及解除禁見方為虛偽陳述，惟被告乙○○、庚○○2 人
    並非因本案羈押禁見，僅係借提查證而已，渠等又非初次經
    歷刑事偵查程式之人，焉有可能輕信配合警方要求去坦承本
    案犯行，即可能獲得另案交保或是解除禁見的機會？足見被
    告乙○○、庚○○所辯此節尚難採信。
２、又經傳訊證人即員警己○○於審理作證，其證述：並無向乙○○告知庚○○已經承認，要求渠一定要承認等語明確（見
    本院96年9 月20日審判筆錄第14頁以下），且經勘驗被告乙○○於96年3 月28日12時12分至同日14時5 分之警詢筆錄錄
    音帶，全無己○○向被告乙○○表示上情之情形相符，此有
    乙○○警詢筆錄勘驗紀錄1 份在卷可佐（勘驗記錄均外放）
    。何況，被告乙○○於當日警詢時，尚有提及作案當天丁○○之女友來電與其聯絡，告知丁○○被押走之事，乙○○即
    與毒品賣家直接交涉，達成一星期後將毒品返還之協定，嗣
    後在同年3 月16日，其與庚○○持10公斤的安非他命原料要
    還給賣家抵償搶得之安非他命等情，然比對被告庚○○之警
    詢供述，全未提及此部分，若被告乙○○全係附和被告庚○○之供述，豈有可能自行杜撰庚○○所未供述之事實？故被
    告乙○○辯稱：係因員警告知庚○○已經承認，伊才承認云
    云，顯然無稽。
３、被告庚○○又另辯稱：伊做筆錄時，警察有拿「南仔」的筆
    錄給伊看，他說伊不承認的話沒有辦法做筆錄云云。被告庚○○之辯護人亦辯護稱：被告稱警詢筆錄，係警方依據丙○○之陳述，若與丙○○所述不符者，警方即關閉錄音帶，引
    導被告為同一陳述後，再行開機製作筆錄云云。然被告與辯
    護人上開辯詞，非惟與證人己○○於審判時證述：沒有這回
    事，他們如果不承認可以拒絕，丙○○的筆錄是伊自己訊問
    時要參考用等語不符；且觀諸證人丙○○於警詢中之證述，
    曾提及被告甲○○除手持膠帶負責綑綁外，另外好像持有刀
    械等語，然被告庚○○針對警方此部分詢問，則稱甲○○當
    日並未持有刀械，只有持膠帶綑綁丙○○等人而已，是被告
    庚○○若確係配合丙○○證詞陳述，此部分應不會有矛盾之
    處；且被告庚○○於96年3 月28日12時5 分至同日13時40分
    之警詢並非錄音，而係以V8錄影，經勘驗錄影帶結果，畫面
    中並無己○○向被告庚○○提示證人丙○○之筆錄之情形，
    且筆錄製作全程，僅午餐時有中斷錄影，且被告庚○○於午
    餐中斷錄影前，即已坦承犯行，此有庚○○警詢筆錄勘驗紀
    錄1 份在卷可佐，足認被告庚○○與其辯護人所辯情節，均
    與事實不符。
４、至被告甲○○辯稱：伊為求乙○○與庚○○能解除禁見，方
    配合渠等說詞為不實陳述云云。然觀諸被告甲○○移審訊問
    時，一方面供稱，僅警詢筆錄不實，偵訊所言屬實，又稱當
    日並無強盜犯行（見本院96年6 月1 日訊問筆錄），然被告
    甲○○於初次偵訊時，即明確供承與乙○○及庚○○共同犯
    下本件強盜犯行，是其嗣後翻異前詞，已難採信（見偵卷第
    86頁）。又被告甲○○直至羈押審查庭時，仍堅稱當日確實
    有強盜安非他命之事實，僅否認事先知情，查本件被告甲○○係遭檢察官當庭逮捕聲請羈押，其在法院訊問時已經知悉
    可能因本案遭羈押，衡諸常情，焉有可能為求他人之交保或
    解禁，故意為不利於己之虛陳述而自陷於罪？是益見被告甲○○之上開辯詞，顯悖於常情無足採信，其警詢中之自白應
    可採信。
(二)上揭犯罪事實，業據被告乙○○、庚○○2 人於警詢時（見
    偵卷第1 頁至第17頁）；被告甲○○於警詢時、初次偵訊時
    及本院羈押審理中（見偵卷第18頁以下、第86頁以下及本院
    96年度聲羈字第378 號卷第4 頁）自白不諱外，復據證人丙○○於警詢中證稱：伊於96年3 月7 日下午4 時許，接到「
    土豆」電話，要伊聯絡綽號「豬仔」之男子交付1 公斤之安
    非他命，20分鐘後「土豆」開車載伊到上址樓下，「豬仔」
    就將安非他命交給「土豆」，伊就與「土豆」一起上樓接洽
    買賣事宜，當伊與「土豆」到房間外面，「土豆」就敲門，
    並將安非他命從門縫交給房間內的人，之後伊進去，裡面有
    4 名男子，其中1 個是「阿利」，這時房間內的其他3 名男
    子，其中持短槍的是庚○○，抵住伊的頭，持長槍的乙○○
    對著「阿利」及「土豆」，後來乙○○稱「跑路，抱歉，以
    後再會」，並跟「土豆」說對不起，1 個禮拜後跟你處理，
    另外1 名男子就是甲○○，先將「土豆」跟「阿利」推往廁
    所，又拿大板膠帶將伊綑綁也推到廁所，把伊身上的2 支行
    動電話拿走後離開等語（見偵卷第23頁以下）；於偵訊中證
    稱：當天發生強盜事情，伊這邊有3 人，伊中途與另1 人離
    席，當時氣氛還很好，回到現場後，伊就被庚○○拿槍面對
    伊抵住伊的頭，伊面向地板，不知道發生何事，另2 人也被
    押著，甲○○拿膠帶綁伊3 人的手，伊是背在後面被綁的，
    都被押進廁所，後來他們用化妝台抵住廁所的門離開，手機
    被他們離開時拿走等語明確（見偵卷第110 頁以下）；證人
    丁○○亦於警詢中證述：當天是乙○○打電話給伊，說要下
    來高雄買安非他命，後來乙○○等3 人就來找伊，丙○○也
    打電話給伊，伊就邀丙○○過來坐，乙○○跟丙○○說要買
    安非他命，丙○○後來就聯絡1 人拿安非他命過來，伊跟丙○○下樓等丙○○拿安非他命後，又一起上樓，丙○○把安
    非他命放在桌上，庚○○看完後，乙○○從身上，庚○○從
    身上背包內各拿出1 支手槍控制伊、丙○○及「利仔」3 人
    行動自由，乙○○並說「抱歉，以後再會」，伊就先被用膠
    帶綑綁雙手第1 個被推進廁所，後來丙○○、「利仔」也被
    用膠帶綑綁雙手陸續被推進廁所，伊當時有聽到乙○○他們
    叫丙○○及「利仔」將手機交出來，之後乙○○他們就將毒
    品跟行動電話都拿走等語（見偵卷第121 頁以下）；於偵訊
    中證稱：事情是「賓仔」（即乙○○，其在警詢中曾坦承其
    綽號除「黑敏」外，尚有「賓仔」，此有乙○○警詢錄音帶
    之勘驗譯文可憑）想買毒品，「南仔」幫他接洽，大家約在
    伊租屋處見面，「賓仔」他們有3 人，伊這邊有伊、「南仔
    」及「南仔」之友，他們驗好貨，確認是安非他命，「賓仔
    」就拔出槍，並說不好意思，以後再解釋，另外1 人就用膠
    帶把伊3 人的手綁起來，關在廁所內，「南仔」的手機也被
    拿走等語明確（見偵卷第208 頁），此外，復有扣案之行動
    電話、現場模擬照片7 幀等可稽，足見被告3 人警詢中任意
    之自白與事實相符，堪予採信，渠等之犯行均堪認定。
(三)證人丁○○於本院審理中雖證稱：當日伊介紹證人丙○○與
    被告乙○○認識，之後伊開車載證人丙○○去找朋友，過一
    陣子又載證人丙○○回來，伊在廁所聽到外面有口角爭吵，
    後來證人丙○○遭被告乙○○等人推進來廁所，後證人丙○○便告知毒品被搶走了云云，此非但與其警詢偵訊之陳述不
    符，與被告3 人之說詞亦大相逕庭，且審判長詢以購買毒品
    之情節，證人丁○○證稱係證人丙○○與被告乙○○等人自
    己談的，然據其所述，證人丙○○與被告乙○○不過初識，
    豈有可能輕易便信任對方更進行上百萬元之毒品交易？證人
    丁○○審理中所述顯係推諉之詞，不足採信。又本件辯護人
    雖一再質疑本案係警方為求績效，而請丙○○、丁○○配合
    構陷被告，然依據丙○○與丁○○警、偵訊證述內容，本身
    已經涉犯販賣第二級毒品之重罪，且均因本案由本署偵查中
    ，是若非真有其事，2 位證人有何理由僅為配合警方取得績
    效，甘冒自己將會遭刑事追訴處罰之風險，故為虛偽陳述？
    是認證人丙○○、丁○○於警詢、偵訊之證詞應可採信。被
    告3 人另辯稱本件並未扣得毒品，難以證明強盜之標的云云
    ，然被告3 人強盜毒品之犯行，已有前開證據可證，尚不能
    以未扣得毒品，即認犯罪無從證明，否則任何財產犯罪得手
    後將贓物花用殆盡，便可以未扣得贓物為由而獲無罪判決，
    顯非合理。
(三)綜上所述，本件事證明確，被告之辯解均不足使本院形成被
    告無罪之合理懷疑，其犯行堪以認定。
三、核被告乙○○、庚○○、甲○○之所為，均係犯刑法第330
    條第1 項、第328 條第1 項、第321 條第1 項第4 款之結夥
    3 人強盜罪。渠等綑綁丁○○、丙○○及「阿利」，拘禁在
    密閉空間之廁所內，控制其行動自由之低度行為，應為強盜
    之高度行為所吸收，不另論罪。被告3 人就上開強盜犯行間
    ，有犯意之聯絡及行為之分擔，並論以共同正犯。被告庚○○前因毒品危害防制條例案件，經法院判處有期徒刑8 月確
    定，於93年9 月8 日執行完畢等情，有台灣高等法院被告前
    案記錄表在卷可稽，其於有期徒刑執行完畢後5 年內，復犯
    本件有期徒刑以上之罪，為累犯，並依刑法第47條之規定加
    重其刑。爰審酌被告3 人犯罪手段惡劣，本件被害人被強盜
    價值高達一百多萬的安非他命，犯後矢口否認犯行時，被告
    乙○○首先與證人丁○○等人洽談購買毒品事宜並提議為本
    件犯行，惡性較重，及渠等犯罪之動機、目的、手段等一切
    情狀，分別量處如主文所示之刑。
據上論斷，應依刑事訴訟法第299 條第1 項前段，刑法第28條、
第330 條第1 項、第328 條第1 項、第321 條第1 項第4 款、第
47條第1 項，判決如主文。
本案經檢察官戊○○到庭執行職務。
中    華    民    國    97    年    1     月    23    日
                  刑事第九庭  審判長法  官   張世賢
                                    法  官   陳建和
                                    法  官   王奕勛
以上正本證明與原本無異。
如不服本判決應於收受本判決後10日內向本院提出上訴書狀，並
應敘述具體理由，如未敘述上訴理由者，應於上訴期間屆滿後20
日內補提理由書狀於本院（均須按他造當事人之人數附繕本）「
切勿逕送上級法院」。
中    華    民    國    97    年    1     月    29    日
                                    書記官   林晏光


司法院資訊處製作；財團法人民間司法改革基金會備份。
